【裁判字號】    95,上更(二),285
【裁判日期】    951207
【裁判案由】    貪污治罪條例等
【裁判全文】
臺灣高等法院高雄分院刑事判決     95年度上更(二)字第285號
上  訴  人
即  被  告  甲○○
選任辯護人  許清連律師
            李錦臺律師
上  訴  人
即  被  告  乙○○
選任辯護    吳麗珠律師
            鄭國安律師
            蘇佰陞律師
上列上訴人等因貪污治罪條例等案件，不服臺灣屏東地方法院90
年度訴字第171 號中華民國91年10月29日第一審判決（起訴案號
：臺灣屏東地方法院檢察署89年度偵字第1027號），提起上訴，
經判決後，由最高法院第二次發回更審，本院判決如下：
    主  文
原判決關於甲○○對於職務上之行為收受賄賂及乙○○部分均撤
銷。
甲○○依據法令從事公務之人員，對於職務上之行為，收受賄賂
，處有期徒刑捌年，褫奪公權伍年；所得財物新台幣拾萬元，應
予追繳沒收，如全部或一部無法追繳，以其財產抵償之。
乙○○依據法令從事公務之人員，對於職務上之行為，收受賄賂
，處有期徒刑柒年陸月，褫奪公權肆年。
    事  實
一、甲○○為屏東縣恆春鎮鎮長（自民國83年3 月1 日至91年2
    月28日），為依據法令從事公務之人員，丙○○為屏東市喬
    迪營造有限公司（下稱喬迪公司）之負責人，緣依「機關營
    繕工程及購置定製變賣財物稽察條例」、「政府採購法」（
    88年5 月27日施行）及「屏東縣政府營繕工程及購置定製變
    賣財物招標、比價、議價限額及辦理方式簡明表」之規定，
    新台幣（下同）199 萬9999元以下金額之工程（87年3 月1
    日改為99萬9999元），得不經公開招標程序而由主辦單位指
    定2 家以上廠商公開比價發包，並得由機關首長授權經辦單
    位取得2 家以上估價單進行比價或議價（按200 萬元以上應
    公開招標；1,999,999 元以下，20萬元以上為公開比價；19
    9,999 元以下，10萬元以上得議價；99,999元以下可直接雇
    工施作），而甲○○於任職恆春鎮長期間，就該鎮所施作發
    包之工程中，除公開辦理招標之工程外，就屬於其職務上所
    掌管，應公開比價及議價範圍之工程，並未授權由經辦單位
    即建設課處理，而係獨攬大權，由其1 人自行於約30家恆春
    鎮公所工程承包廠商名單中，挑選2 家廠商進行比價。而恆
    春鎮公所每年發包之工程經費平均約1 億2 、3 千萬元，其
    中除應公開招標之大型工程，每年僅約數件，金額約2、3千
    萬元以外，以公開比價辦理之工程，每年約100 件，金額約
    1 億元，以議價或自行辦理之小工程約數十件，金額約數百
    萬元。即除應公開招標之大型工程，甲○○無法掌控外，其
    餘每年1 百數10件，金額約1 億2 、3 千萬元之工程，實際
    上均由其1 人掌控，任意挑選與其有淵源之廠商負責施作。
    因喬迪公司每年承包工程營業額約1,500 萬元，其承包恆春
    鎮公所發包工程，為其工程取得重要來源之一，自83年起，
    至88年8 月間，共向恆春鎮公所承包約10餘項工程，詳如附
    表一所載。其中大部分集中在86、87年間，喬迪公司負責人
    丙○○為維持廠商與鎮公所間和諧關係，使喬迪公司列入受
    甲○○指定為比價廠商，以利承包恆春鎮公所工程，以及順
    利通過驗收，除平常均借錢于甲○○，免收利息外，竟起意
    賄賂，而甲○○竟基於對於職務上之行為收受賄賂之犯意，
    於86年2 月27日，在屏東縣恆春鎮某處，收受丙○○所交付
    之賄款10萬元，做為其工程得以承包之謝意。
二、乙○○自80年11月2 日至88年9 月27日止，擔任恆春鎮公所
    建設課土木技士，承辦建築物使用執照之審查等職務，為依
    據法令從事公務之人員。緣丙○○於88年7 月間（起訴書誤
    載為87年），承包吳昌雄等8 戶位於恆春鎮○○路透天厝建
    築案，因乙○○係承辦人，負責抽驗、發照工作，而乙○○
    因經濟困難，竟利用其承辦上開吳昌雄之建築案負責審查建
    築物使用執照之機會，基於對於職務上之行為收受賄賂之犯
    意，由丙○○於88年7 月27日，在恆春鎮公所清潔隊外面，
    交付3 萬元賄款予乙○○收受。再於翌日即88年7 月28日，
    由丙○○前往慶豐銀行鳳山分行以「無摺存款」方式，將現
    金3 萬元存入乙○○女友黃小雲慶豐銀行帳戶（帳號：0000
    0000000000）內，迄88年8 月間，因檢調人員偵辦本案後，
    乙○○始將6 萬元賄款退回丙○○。
三、案經法務部調查局屏東縣調查站移送台灣屏東地方法院檢察
    署檢察官偵查起訴。
    理  由
甲、程序部分：
一、按被告以外之人（包括證人、鑑定人、告訴人、被害人及共
    同被告等）於檢察事務官、司法警察官或司法警察調查中所
    為之陳述，與審判中不符時，其先前之陳述具有較可信之特
    別情況，且為證明犯罪事實存否所必要者，得為證據，刑事
    訴訟法第159 條之2 定有明文。所謂「前後陳述不符」之要
    件，應就前後階段之陳述進行整體判斷，以決定其間是否具
    有實質性差異，惟無須針對全部陳述作比較，陳述之一部分
    有不符，亦屬之。而所謂「較可信之特別情況」之情形，亦
    應就前後陳述時之各種外部情況進行比較，以資決定何者外
    部情況具有可信性。若陳述係在特別可信之情況下所為，則
    虛偽陳述之危險性即不高，雖係審判外陳述，或未經被告反
    對詰問，仍得承認其有證據能力；本件證人丙○○於調查時
    證稱：「（86年2 月27日內記「德和活動中心10萬元」，另
    鉛筆註記「長仔」係何意義？是否這筆款項係賄賂恆春鎮長
    甲○○，而非借貸現金？）鉛筆註記「長仔」確係表示恆春
    鎮長甲○○所用，何以會記載「德和活動中心」我已記不清
    楚，通常甲○○有借款還款，我會記「長仔」借「長仔」還
    ，此筆款項應係向鎮長甲○○工程通知得以承包之謝意送禮
    ，至於送禮時間、地點經過時間過久已記不清楚」、「吳昌
    雄等8 戶透天厝係吳昌雄委由喬迪公司興建之民房，……正
    申請驗收，因乙○○係承辦人員，負責抽驗、發照工作，我
    為答謝他，主動包了3 萬元現金在清潔隊外面親手交給他收
    下，事後乙○○又拿張紙條給我，表示渠朋友黃小雲有急用
    ，請我匯款3 萬元到慶豐銀行黃小雲帳戶內」等語（見調查
    站卷第123 頁），於原審改證稱：「我本來要透過甲○○捐
    獻10萬元給德和廟，但是因為廟裡不收現金，且甲○○也說
    他不願意幫我拿錢給廟裡，後來我就想說自己把廟的廣場鋪
    一鋪就好了」「廟的旁邊就是活動中心，他們共用一樣的廣
    場，所以我才會這樣紀錄。我花10萬元是連工帶料，可能有
    幾百元的差異，我只是自己在紀錄，所以大約記個數字而已
    。活動中心的工程是我先生帶工人去做的，他們順便把廣場
    的水泥鋪好」（見原審(一)卷第118 至119 頁），於本院上訴
    審及本院審理中改稱：「是乙○○開口要借錢，不是因為要
    發建築執照才給6 萬元」云云，其於調查中及法院審理時之
    供述已有前後陳述不符之情形，本院審酌其等於調查中之證
    述距案發日較近，當時記憶自較深刻，可立即反應所知，不
    致因時隔日久而遺忘案情；且較無來自被告同庭在場之壓力
    而出於虛偽不實之指證，或事後串謀而故為迴護被告，則依
    刑事訴訟法第159 條之2 之規定，其於調查中所為之陳述，
    客觀上應具有較可信之特別情況，且亦為證明犯罪事實存否
    所必要，自有證據能力。
二、次按92年1 月14日修正通過之刑事訴訟法於同年9 月1 日施
    行前，已繫屬於各級法院之案件，其以後之訴訟程序，應依
    修正刑事訴訟法終結之。但修正刑事訴訟法施行前已依法定
    程序進行之訴訟程序，其效力不受影響，刑事訴訟法施行法
    第7 條之3 定有明文可資參考。此乃為避免程序之勞費，本
    諸舊程序用舊法，新程序始用新法之一般原則，法院於修正
    之刑事訴訟法施行前，已依法踐行之訴訟程序（包含證據法
    則之適用），其效力不受影響；對於提起上訴之案件，於修
    正刑事訴訟法施行前，原審法院就可得為證據之證據，已依
    法定程序調查者，其效力當然亦不受影響。經查本件除關於
    證人丙○○之證言有證據能力外，其餘關於證人莊松桓、陳
    國盛、楊連章等人之證言、丙○○之帳簿、以及卷內扣得之
    工程紀錄本、比價表、工程明細等書證，均係在92年1 月14
    日修正通過之刑事訴訟法施行前，已就上開可得為證據之證
    據，依法定程序為調查，依上開說明，其修正刑事訴訟法施
    行前已依法踐行之訴訟程序，其效力當然不受影響，自得採
    為本件論斷之依據。
乙、實體部分：
壹、有罪部分：
一、訊據上訴人即被告甲○○、乙○○均矢口否認上開收受賄賂
    之犯行，被告甲○○辯稱：我未收受丙○○10萬元賄款，丙○○所指10萬元原本係她要捐給廟方（即福興宮），後來改
    作廟前之德和活動中心廣場修補工程，廟方還有作匾額送給
    她云云，被告乙○○則辯稱：我向丙○○所拿的6 萬元，係
    單純借款關係，我並無因此而方便丙○○之使用執照審查，
    核發執照均是依照程序辦理云云。
二、經查：
（一）事實欄一部分：
  (一)證人丙○○於屏東縣調查站88年8 月13日第1 次訊問時證稱
    ：「（86年2 月27日內記「德和活動中心10萬元」，另鉛筆
    註記「長仔」係何意義？是否這筆款項係賄賂恆春鎮長甲○○，而非借貸現金？）鉛筆註記「長仔」確係表示恆春鎮長
    甲○○所用，何以會記載「德和活動中心」我已記不清楚，
    通常甲○○有借款，還款，我會記「長仔」借「長仔」還，
    此筆款項應係向鎮長甲○○工程通知得以承包之謝意送禮，
    至於送禮時間、地點經過時間過久已記不清楚」等語（見調
    查站卷第123 頁），又扣案之丙○○帳簿冊上確有上開之記
    載（見原審(二)卷第34頁反面之帳簿影本內容），復參以證人
    丙○○於原審所證稱：「我家用開銷和喬迪公司之流水帳都
    記錄在這本裡面」之情（見原審(一)卷第117 頁），而上開扣
    案帳簿內記載條項分明，甚連證人丙○○自承給予其夫之零
    用金亦記載於內（按即「郭零用金」），再該帳簿係經台灣
    屏東地方法院檢察署檢察官簽發搜索票扣得，此有台灣屏東
    地方法院檢察署搜索票1 紙在卷可按，該帳冊自非虛偽填載
    而成，另證人丙○○於屏東縣調查站時不諱言被告甲○○向
    其調借款項金額達367 萬元，而如附表所示被告甲○○向證
    人丙○○調借款項時，丙○○於該帳簿上均係記載為「長仔
    借用」「長仔借」「長借」「尤調現」等語，是該帳簿於86
    年2 月27日記載「德和活動中心10萬元」，另鉛筆註記「長
    仔」等語，顯與證人丙○○借款予被告甲○○之記載有間，
    衡情當非被告甲○○向丙○○調借之款項，足認證人丙○○
    上開調查站所陳述，確屬其向被告甲○○承包工程之謝禮屬
    實。又上開記載係記載於丙○○所製作之支出簿中，已經本
    院核閱明確，且證人丙○○自始即未否認有該項支出無誤，
    足認被告甲○○確已收受該款項無誤。
  (二)證人丙○○於88年12月30日之屏東縣調查站訊問時，雖嗣後
    改稱：「88年8 月13日在貴站所做86年2 月27日德和活動中
    心10萬元，原先供述係向甲○○表示工程通知得以承包之謝
    禮，實際上我未拿10萬元給甲○○，我10萬元也非謝禮，係
    要捐給德和活動中心寺廟香油錢」「我雖如此記載，但未實
    際支付，10萬元我係購料增鋪廣場旁道路」等語（見調查卷
    第125 頁反面），於原審亦改證稱：「我本來要透過甲○○
    捐獻10萬元給德和廟，但是因為廟裡不收現金，且甲○○也
    說他不願意幫我拿錢給廟裡，後來我就想說自己把廟的廣場
    鋪一鋪就好了」「廟的旁邊就是活動中心，他們共用一樣的
    廣場，所以我才會這樣紀錄。我花10萬元是連工帶料，可能
    有幾百元的差異，我只是自己在紀錄，所以大約記個數字而
    已。活動中心的工程是我先生帶工人去做的，他們順便把廣
    場的水泥鋪好」（見原審(一)卷第118 至119 頁）），又稱：
    「（提示丙○○扣案帳冊正本及影本附件四，上載有86年11
    月13日德和活動中心廣場51萬4600元、德和活動中心廣場費
    用5 萬元，有何意見？）（予證人思索15分鐘），答：我想
    不起來。）」「（是否你給福興宮即德和里活動中心捐獻鋪
    水泥和施工的支出？）有這個可能。也可能是該工程發給工
    人的工資」「（提示丙○○扣案帳冊正本及影本附件六，上
    載有前揭86年2 月27日德和活動中心、長仔（鉛筆記載）10
    萬元，有何意見？）這10萬是我們要託鎮長拿給廟的捐獻，
    後來改成幫他們鋪水泥，後來我自己算工人和材料的錢，超
    過10萬元，我只籠統記10萬。附件四的5 萬是不是鋪水泥中
    材料及工人的錢，我現在也記不清楚，所以該水泥工程所花
    費的錢可能快15萬」「（工程是何時做的？）我們是活動中
    心工程做好之後，因為該工程有鋪設活動中心附帶周圍的水
    泥廣場，但未鋪到旁邊廟的廟埕部分，廟裡的人才跟我們提
    說不如把原要捐獻給他們的錢，改為鋪水泥，所以我們才請
    原來已施工完畢的工人另外進水泥等材料，進而再鋪那個廟
    埕用水泥鋪起來。我們都只請小工，我先生都會到現場監工
    、指揮。活動中心的工程我確定當時已做好，至於是否已驗
    收完，我不確定」（見原審卷(二)第16至18頁），及於本院審
    理證稱：「這筆錢是要捐給廟的錢。」，「因為沒有拿錢給
    廟，所以只好購買混凝土去鋪路。」等語（見本院卷95年11
    月30日審理筆錄），觀諸證人丙○○前項陳述，固認喬迪公
    司承包德和里活動中心工程時確有無償協助福興宮鋪設水泥
    廣場，惟其施工期間，應係於該活動中心工程完工之後。因
    屏東縣恆春鎮德和里辦公處於86年2 月17日，始函請屏東縣
    恆春鎮公所修補德和里活動中心廣場，於86年6 月30日由恆
    春鎮公所函文恆春鎮民代表同意預算，再於86年8 月19日由
    被告甲○○指定展芳土木包工業與喬迪公司公開比價，復於
    86年10月4 日由喬迪公司以516,600 元低於51萬元得標，於
    86年11月7 日完成驗收，於86年11月13日由恆春鎮公所支出
    應付之工程款等情，有恆春鎮公所91年9 月9 日函附之德和
    活動中心廣場全案工程資料在卷可按，足見上揭丙○○扣案
    帳冊86年2 月27日之記載，顯非迨至86年11月7 日驗收後始
    支出福興宮鋪設費用，證人丙○○為福興宮鋪設水泥之費用
    ，應係上揭原審卷附件四（見原審(二)卷第31頁反面）所載「
    德和活動中心廣場51萬4600元項下之德和活動中心廣場費用
    5 萬」，是證人丙○○前項改口之陳述及其於本院前審及本
    院所證「帳冊內所載德和活動中心10萬元，本來要請甲○○
    代為交給廟裡的，後來我自己改買材料去鋪廟旁的路」云云
    （見本院上訴卷(一)第117 頁及本院卷審理筆錄），顯不足採
    ，要屬迴護被告甲○○之詞，不足為被告甲○○有利之認定
    。另證人尤聰顯於原審固亦證稱：「我現在是德和里理事長
    ，我們那邊有座廟叫福興宮，就在旁邊而已」「當時活動中
    心是舊的，剛好我們旁邊的廟要做活動，我是廟的主任委員
    ，我就拜託承包商看是否可以幫我們把廟旁邊泥土地順便用
    水泥鋪好，我是拜託當時在現場的監工的，後來他們鋪好以
    後我們有問老闆是誰，我們就去丙○○他們家送匾額感謝他
    們，他們幫我們鋪的地方約有3 個法庭大」「（你之前有無
    聽說他們要捐獻金給你們？）我本來有跟現場監工說你們老
    闆是否可以捐獻一些金錢給我們，他們有說好，後來我也不
    知道他們會捐獻多少錢，我想說如果肯幫我們鋪水泥就好了
    ，所以後來我就改向他們說幫我們鋪水泥就好了。我都是向
    現場的監工說的，沒有跟老闆娘丙○○說過」等語（見原審
    卷(一)第122 至123 頁），依德和里活動中心廣場，係於86年
    10月4 日由喬迪公司以516,600 元得標，86年11月7 日完成
    驗收，鋪水泥之事顯與扣案帳冊86年2 月27日之記載無涉，
    證人尤聰顯上開證言亦難為被告甲○○有利之認定。
  (三)按恆春鎮公所每年發包之工程經費平均約1 億2 、3 千萬元
    ，其中除應公開招標之大型工程，每年僅約數件，金額約2
    、3 千萬元以外，以公開比價辦理之工程，每年約100 件，
    金額約1 億元，以議價或自行辦理之小工程約數10件，金額
    約數百萬元。即除應公開招標之大型工程，其餘每年1 百數
    10件，金額約1 億2 、3 千萬元之工程，實際上均由其1 人
    挑選廠商負責施作等情，已經被告甲○○於調查局調查中陳
    述甚詳，並有證人莊松桓、陳國盛、楊連章等人於調查局中
    之證言可證，足見被告甲○○對於恆春鎮公所之預算，除應
    公開招標之大型工程以外，其餘實際上均由其1 人全權掌控
    ，任意挑選與其有淵源之廠商負責施作，其對於工程之發放
    自有絕大之權限。則證人丙○○為維持廠商與鎮公所間和諧
    關係，使喬迪公司列入受甲○○指定為比價廠商，以利承包
    恆春鎮公所工程，以借錢于被告甲○○，免收利息外，並交
    付錢於被告以作謝禮，自屬不違背經驗法則及論理法則。又
    被告甲○○於收受證人丙○○上開10萬元款項前後，喬迪公
    司經被告甲○○多次指定參與比價，並均得標承包工程，自
    84年4 月22日至86年6 月27日止，即一共承包16件工程，詳
    如附表一所載，此有屏東縣恆春鎮工程比價細目表可按（見
    原審卷(一)第72至94頁），且喬迪公司嗣確亦承包上揭德和里
    活動中心前廣場改善工程，此有上揭工程資料在卷可按。再
    查，本件德和里活動中心工程，係由屏東縣恆春鎮德和里辦
    公處以86年2 月17日恆德和字第015 號函請恆春鎮公所處理
    ，嗣由恆春鎮公所以86年6 月30日86恆鎮建字第6803號函恆
    春鎮民代表會請同意先行辦理，再由恆春鎮公所以86年9 月
    26日86恆鎮建字第10450 號函通知展芳土木包工業及喬迪公
    司比價，由喬迪公司得標後，於86年10月15日開工，同年10
    月27日竣工，同年11月7 日由恆春鎮公所驗收，並於同年11
    月13日支付工程款，有屏東縣恆春鎮公所91年9 月9 日恆鎮
    建字第9100011411號函附工程資料在卷可憑（置於卷外）。
    是於丙○○在帳簿上登載「86年2 月27日」「德和活動中心
    10萬元」「長仔」時，該工程雖僅止於恆春鎮○○○○○段
    ，且尚未經函請恆春鎮民代表會同意辦理，但該工程既係由
    被告甲○○所掌控，得由其1 人之意思交由其所指定之廠商
    承作，已如上述，則丙○○在該工程於恆春鎮○○○○○段
    ，即交付10萬元以利被告指定該工程，且該工程嗣後亦確由
    喬迪公司承包；又被告甲○○所收受之款項價額非小，其於
    收受時自明知此為丙○○為利於承包鎮公所工程，欲其於鎮
    長任內指定喬迪公司為比價廠商之對價，堪認被告甲○○收
    受上揭款項與其職務上指定廠商比價具有對價關係。
  (四)綜上所述，被告甲○○此部份所辯，顯係事後卸責之詞，不
    足採信。此外，復有「屏東縣政府營繕工程及購置定製變賣
    財物招標、比價、議價限額及辦理方式簡明表」影本在卷足
    佐（見偵查卷第217 頁），此部份事證明確，被告甲○○此
    部分收受賄款犯行，堪以認定。
（二）事實欄二部分：
  (一)證人丙○○於88年8 月13日調查時證稱：「吳昌雄等8 戶透
    天厝係吳昌雄委由喬迪公司興建之民房，……正申請驗收，
    因乙○○係承辦人員，負責抽驗、發照工作，我為答謝他，
    主動包了3 萬元現金在清潔隊外面親手交給他收下，事後乙○○又拿張紙條給我，表示渠朋友黃小雲有急用，請我匯款
    3 萬元到慶豐銀行黃小雲帳戶內」等語（見調查站卷第123
    頁反面），核與扣案帳冊88年7 月27日所記「清潔隊及乙○○6 萬元」相符（見原審(二)卷第30頁），而吳昌雄建築執照
    申請案確係於88年7 月26日由被告乙○○填具使用執照審查
    表，並簽請准予發給建築物使用執照，次於88年7 月28日由
    恆春鎮公所用印發文予吳昌雄許可其建築物之使用執照等情
    ，此有吳昌雄建築使用執照卷扣案可稽（使用執照影本見原
    審卷(二)第150 至157 頁）。
  (二)證人丙○○上開帳簿內之記載，亦與其借款予被告甲○○、
    楊敏宏之記載（甲○○之記載如附表所示、楊敏宏部分如原
    審卷附件五記載為「87年1 月15日楊敏宏借10萬元」，見原
    審(二)卷第32頁）顯有不同，有該帳簿1 冊扣案足佐。此外，
    證人丙○○係於88年7 月28日，前往慶豐銀行鳳山分行以「
    無摺存款」方式，將現金3 萬元存入乙○○女友黃小雲慶豐
    銀行帳戶（帳號：00000000000000）內等事實，有慶豐銀行
    前開帳號存摺影本資料（見原審(一)卷第415 頁）及本院電話
    紀錄單（見本院上訴卷(二)第123 頁）在卷可按，足證上揭丙○○之供述確屬可採，又證人丙○○於原審係證稱其係於交
    付3 萬元之隔日入款予黃小雲帳戶等情，是堪認證人丙○○
    第1 次交付3 萬元賄款予被告乙○○，確係於88年7 月27日
    無誤，則證人郭子鵬（證人丙○○之夫）及丙○○嗣於原審
    改口所陳，丙○○交付之6 萬元係屬借款云云，顯係迴護被
    告乙○○之詞，不足憑信；又丙○○於屏東縣調查站證稱「
    （帳簿吳昌雄等8 戶第10頁88年7 月27日記清潔隊及乙○○
    6 萬元係何意思）吳昌雄等8 戶透天厝係吳昌雄委由喬迪公
    司興建之民房，於87年2 月開工，88年7 月已完工，現正申
    請驗收。因乙○○係承辦人，負責抽驗、發照工作。我為了
    答謝他，於88年7 月中（確實時間記不清楚）主動包了3 萬
    元現金，在清潔隊外面親手交給他收下。事後，乙○○又拿
    張紙條給我，表示渠朋友黃小雲有急用，請我匯3 萬元到慶
    豐銀行黃小雲帳戶內（帳戶數字已不記得），我即依指示到
    高雄市○○路匯豐銀行去匯了3 萬元入黃小雲帳戶。因總額
    係6 萬元，我才於88年7 月27日記下前述字句」云云（調查
    卷第123 頁反面、第124 頁）。再稽之卷附慶豐商業銀行91
    年2 月1 日91銀苓字第015 號函所附客戶歷史交易明細表，
    黃小雲在該銀行所設帳戶，於88年7 月28日由丙○○存入3
    萬元，翌（29）日因放款扣帳25,001元後，餘額為17,991元
    ，嗣於同年8 月31日，以轉帳方式將上揭餘額全數提領（原
    審卷(一)第148 頁）。而證人黃小雲於原審審理中證稱「他會
    幫我繳房屋貸款，偶爾給我生活費。房屋貸款大都拿現金，
    偶爾匯到我慶豐銀行戶頭。其中有1 、2 個是包商名字，我
    有問他為什麼，他說他沒空，請包商匯錢。至於為何包商會
    匯錢給我，我不清楚。他匯錢給我，是他答應我，我不工作
    ，就匯錢給我交貸款，不是借錢給我，是贈與送我之意」、
    「他大約給我10幾萬元，他未向我要回過，我也沒還他任何
    錢。他當時叫我不要工作，我拿那些錢，是應該的」、「我
    都是3 、4 個月刷1 次簿子。我發現這些人名字，有問他，
    他說他沒空，請包商匯給我。至於那是包商的錢或乙○○的
    錢，我不知道。乙○○之前有告訴我，他們發包或驗收工程
    ，都會向包商收取回扣」等語（原審審卷(一)第408 頁正反面
    ），足見丙○○於28日匯入乙○○女友黃小雲在慶豐銀行所
    設帳戶內之3 萬元，亦係賄款無訛。
  (三)被告乙○○就吳昌雄建築執照申請案，於88年7 月26日填具
    使用執照審查表，並簽請准予發給建築物使用執照，於88年
    7 月28日由恆春鎮公所用印發文予吳昌雄許可其建築物之使
    用執照，又被告乙○○於88年7 月27日、88年7 月28日收受
    證人丙○○上開非係借款之6 萬元，其於收受時，自明知此
    為丙○○就吳昌雄建築執照申請案審查發照之對價，堪認被
    告乙○○收受該6 萬元與其職務上審查建築物執照具有對價
    關係。至丙○○於88年7 月27日及88年7 月28日，所支付之
    6 萬元，雖已在被告乙○○簽請准予發給建築物使用執照之
    後，仍無礙予其對價關係及收受賄賂之認定。
  (四)被告乙○○於屏東縣調查站雖供稱「吳昌雄等8 戶透天厝案
    確係由我經辦，88年7 月中旬確已完工，尚未驗收。當時因
    開銷過大，經濟困難，遂向丙○○之夫郭子鵬開口借6 萬元
    ，其中丙○○親自拿3 萬元，在清潔隊前交給我收下後，我
    再拿紙條要丙○○將另外3 萬元匯至我女友黃小雲慶豐銀行
    帳戶內。至88年8 月初，我才拿6 萬元還給郭子鵬」（調查
    卷第20頁反面、第21頁）；於偵查中供稱「我有向她借6 萬
    元，但不是因驗收的情形」（偵查卷第62頁）；再於原審審
    理時供稱「我是88年7 月向丙○○之夫郭子鵬借6 萬元要借
    給黃小雲。丙○○他先借我3 萬元，隔天再匯3 萬元給我女
    的朋友。隔了1 星期，黃小雲還給我6 萬元，我就將現金還
    給郭子鵬」等語（原審審卷(一)第26、55頁；卷(二)第22頁）。
    均辯稱基於借貸關係而取得上揭款項，且已於借款後約1 星
    期清償完畢。證人丙○○於偵查中亦證稱「（乙○○於87年
    7 月間驗收時，有無向你收3 萬元之賄款）沒有，該3 萬元
    是他向我借6 萬元，事後有還我」（偵查卷第68頁）；嗣於
    原審審再證稱「後來隔沒幾天，他就還給我先生了。他怎麼
    還的，我不清楚」（原審審卷(一)第55頁）；復於本院前審審
    理時證稱「乙○○借6 萬元後，大約4 、5 天就還錢了」云
    云（見本院上訴卷(一)第119 頁）。證人郭子鵬於原審審理時
    亦證稱「（他為何向你借6 萬元）他說是幫朋友借的，我打
    算借他，但他朋友我不認識」、「我是回去向我太太說乙○○要借6 萬元，我問她有無6 萬元可以借他，後來我太太說
    家裡祇剩3 萬元可否先給3 萬，我說好，我太太就拿錢給乙○○」、「我有問我太太，他說乙○○說可以隔天再匯款即
    可。匯款帳戶我不清楚。他好像隔了1 個多星期就拿現金還
    我」等語（原審審卷(一)第52、53頁）。證人丙○○、郭子鵬
    亦證稱乙○○係以借款為由而取得款項，並已清償。然證人
    丙○○、郭子鵬上開關於6 萬元係借款之證言並不足採；且
    證人黃小雲已表示「我拿那些錢，是應該的」云云，足見黃
    小雲並未向被告借錢，黃小雲亦不可能還給被告6 萬元，已
    如前述，足見被告向丙○○拿該3 萬元，自始即無返還之意
    思。且本件係88年8 月3 日由檢察官簽發搜索票，88年8 月
    4 日至恆春鎮公所及證人丙○○之喬迪公司搜索，有檢察官
    搜索票附卷可稽（見偵查卷第35頁至53頁），則被告乙○○
    之所以還證人丙○○6 萬元，顯係於本案搜索後，因畏懼相
    關檢調人員追查始快速還錢，不能因此即認係單純借款，併
    予敘明。
  (五)綜上所述，被告乙○○所辯上情，顯屬事後卸責之詞，不足
    採信、此部份事證明確，被告乙○○收受賄款犯行，堪以認
    定。
三、查被告甲○○、乙○○均於前開事實欄所載時間，各擔任恆
    春鎮鎮長、恆春鎮公所技士，此有屏東縣恆春鎮公所92 年1
    月2 日第0920000012號函足佐（見本院上訴卷(一)第91、92頁
    ），均係依據法令從事公務之人員。被告甲○○、乙○○對
    於職務上之行為收受賄賂，核其2 人各就所為，係各犯貪污
    治罪條例第5 條第1 項第3 款之對於職務上行為收受賄賂罪
    。
四、原判決對於被告甲○○、乙○○上開被訴部分予以論罪科刑
    ，固非無見；然查：(一)按貪污治罪條例第10 條第1 項、第2
    項固規定：「犯第4 條至第6 條之罪者，其所得財物應予追
    繳，並依其情節分別沒收或發還被害人；前項財物之全部或
    一部無法追繳時，應追徵其價額，或以其財產抵償之」。此
    乃指被告犯上開法條規定之罪，所得之財物，俱應予追繳，
    不容其獲取不法利得，而辱官箴，並將因犯貪污罪取得之財
    物，依被害人之有無而分別諭知發還被害人或沒收。其認應
    發還被害人者，尤應確認是否屬「被害人」，此為當然之前
    提條件。交付賄賂之行為，縱行賄人係對公務員之職務上行
    為為之，不成立行賄罪，但此種玷辱公務員應公正、廉潔執
    行職務之違背公序良俗行為，自不在法律保護範圍，倘猶認
    其仍屬被害人，豈非變相鼓勵？自與制定貪污治罪條例旨在
    嚴懲貪污，澄清吏治之立法本旨有違。是以對公務員職務上
    行為交付賄賂之人，不能認屬被害人，其所交付之賄賂應予
    沒收，不得發還之（最高法院92年度台上字第5053號判決意
    旨參照）；原判決宣告將被告甲○○收受賄賂所得財物拾萬
    元發還「被害人」丙○○云云，自有不當。(二)被告乙○○犯
    事實欄二部分，被告乙○○係基於單一收受賄賂犯意，而接
    續2 次各收受3 萬元，已如前述，原判決於此部份事實欄記
    載「基於概括犯意」，似認被告乙○○成立連續犯；又收受
    賄款時間係「88年」，原判決誤載「87年」（見原判決第4
    頁第10、11行），均有未洽。被告甲○○、乙○○2 人提起
    上訴，否認犯罪，指摘原判決此部分不當，雖均無理由，惟
    原判決既有前述可議，自應由本院將原判決關於被告甲○○
    被訴收受賄賂部分及乙○○部分均予撤銷改判；爰審酌被告
    甲○○、乙○○等身為公務員本應清廉謹慎自持卻犯本罪，
    犯後均否認犯行，及其等貪污收受賄款所得之金額等一切情
    狀，各量處如主文第2 、3 項所示之刑，並均依貪污治罪條
    例第17條之規定宣告褫奪公權。末查被告甲○○所得財物10
    萬元，應依法予以追繳並沒收（已如前述），如全部或一部
    無法追繳時，以被告之財產抵償之。又按貪污治罪條例第10
    條第1 項所定應予追繳沒收之財物，以所得者為限，其已發
    還者，自無從再為追繳之諭知，本件被告乙○○所得賄款6
    萬元，業已於判決前歸還丙○○等情，已經證人丙○○陳明
    ，是此部份自無庸再諭知追繳沒收。
五、公訴意旨另以：被告甲○○係屏東縣恆春鎮鎮長，為依據法
    令從事公務之人員，緣甲○○於任職恆春鎮鎮長期間（83年
    3 月、迄88年11月），對外舉債約2,000 萬元左右，且係銀
    行之拒絕往來戶，渠為支付債務及減少利息負擔，明知依機
    關營繕工程及購置定製變賣財物稽察條例、政府採購法（88
    年5 月27日施行）及「屏東縣政府營繕工程及購置定製變賣
    財物招標、比價、議價限額及辦理方式簡明表」之規定1,99
    9,999 元以下金額之工程（86年改為999,999 元），得不經
    公開招標程序而由主辦單位指定2 家以上廠商公開比價發包
    ，20萬元以下金額之工程得議價（詢價）發包，甲○○認有
    機可乘，藉口指定天下營造有限公司（負責人莊松桓）飛虎
    營造有限公司（負責人歐卜發）、展方土木包工業（負責人
    潘武芳）、金昇發營造有限公司（負責人潘冠英）、東茂溢
    及新登營造有限公司（實際負責人洪慶芳）、緯橋營造有限
    公司及緯橋土木包工業（實際負責人黃坤明）、協龍營造有
    限公司（負責人張龍泉）、屏東營造有限公司（恆春地區負
    責人林金獅）、喬迪營造有限公司（負責人丙○○）等約卅
    家廠商為優良廠商之機會，連續利用職務之機會與權力，藉
    前述承攬廠商及其他工程承包廠商請領工程款、驗收之機會
    ，基於概括之犯意，直接或間接透過鎮公所臨時員徐清通向
    附表所示之廠商以「借款」為名，實際上收賄為實，以未計
    利息或均未支付利息之方式，調現如附表二所示之金額約2,
    300 萬元左右，上開廠商為獲取工程承作之機會，不得不借
    予，甲○○因而獲取免付利息之不正利益約66萬元。因認被
    告甲○○此部分亦涉犯貪污治罪條例第5 條第1 項第3 款之
    罪嫌云云。經查：
（一）按犯罪事實應依證據認定之，無證據不得認定其犯罪事實
      ；又不能證明被告犯罪者，應諭知無罪之判決，刑事訴訟
      法第154條第2項、第301條第1項分別定有明文；次按認定
      不利於被告之事實，須依積極證據，苟積極證據不足為不
      利於被告事實之認定時，即應為有利於被告之認定，更不
      必有何有利之證據（最高法院30年上字第816 號判例參照
      ）。另事實之認定，應憑證據，如未能發現相當證據，或
      證據不足以證明，自不得以推測或擬制之方法，以為裁判
      基礎（最高法院40年台上字第86號判例參照）。次按收受
      賄賂罪之成立，以他人有行使賄賂之意思為前提，必他人
      所交付之財物，係本於對收受者行賄意思；在公務員主觀
      上，亦須要有受賄之意思，即賄賂之不法報酬必須與公務
      員本身之職務行為或違背職務行為具有一定之對價關係，
      始足當之（最高法院86年度台上字第5403號判決參照）。
（二）公訴人係以前開部分，業據被告甲○○於調查站坦承向廠
      商調現，核與廠商丙○○、潘武芳、鍾信謙、黃玉枝、董
      英菊、盧成枝、洪慶芳、洪國棟、黃坤明、張龍泉、林金
      獅等人於調查站所述情節相合，且經證人徐清通證述，並
      有如附表所示之扣押清單、偵訊錄影帶等物在卷足稽，復
      參以上開調現期間，均係發包、施工、驗收、請款之時，
      顯係利用職務上之機會與權力為之，且與廠包獲取工程承
      包之機會有關，顯係利用職務上行為收受不正利益為據。
      然訊據被告甲○○否認有此部分犯行，辯稱：附表中借款
      應該是有，除朱月色外其他應該都有借錢。我向廠商借款
      都是有利息，除非是短期的如2 、3 天的就不算利息。我
      們利息是算2 分。100 萬是2 萬元。我借錢都是開票，後
      來我自己的票跳票後，我就用朋友的票；我在調查局說和
      朱月色等人有金錢往來，是因看我支票票頭上記載有朱月
      色名字，想說可能有和朱月色借錢，才這麼說，但實際上
      可能是我朋友向我借票去要向朱月色借錢。我支票等帳務
      是由我朋友洪雲振、姚文耀2 人負責保管，詳情他們比較
      清楚。我係因人情壓力，很多人都指明要我的票等語。
（三）經查：(一)證人丙○○於原審證稱：「（你和甲○○借款情
      形如何？）他跟我借很多筆錢，他都開他的票或是拿其他
      人的票，我們利息都是約定一分半，借款時就先扣除，還
      款時間就是票據上的時間」等語（原審90年6 月14日筆錄
      ），「（與甲○○間有無借款往來情形？）他的朋友有向
      我借錢，他朋友是葉昭元，葉昭元會跟甲○○一起來跟我
      借錢，他們說他們缺錢，至於錢是誰拿去用我不清楚，他
      們大概跟我借過幾次錢我忘記了，他們有借有還，每次約
      借2 、30萬左右，他們向我借錢有開票給我，有時候是葉
      昭元的票或是其他人的票，但是甲○○沒開他本人的票給
      我」等語（原審91年1 月17日筆錄），核與扣案丙○○上
      揭帳簿上如附表二所示之記載均載明係甲○○借款等情相
      符。(二)證人張龍泉於原審證稱：「（提示甲○○調查局筆
      錄，他說有向你借款，有何意見？）他好像有向我借錢，
      但都借幾天就還了，次數和金額我現在記不起來。我們住
      在隔壁，他有急用，我就借他，和我承包恆春鎮公所工程
      並沒有關係」等語；證人董英菊於原審證稱：「（提示甲○○調查局筆錄，他說有向你借款，有何意見？）徐清通
      有向我借錢，他是否幫甲○○借錢，我不知道。我會借徐
      清通錢，和承包鎮公所工程無關，以前就有金錢往來。且
      我有算他利息，比存銀行划算。徐清通都拿他本人支票給
      我」等語；證人朱月色於原審證稱：「我是瑋橋營造負責
      人，公司之事都由我先生黃坤明處理」「（提示甲○○調
      查局筆錄，他說有向你借款，有何意見？）我認識甲○○
      ，我和甲○○沒有金錢往來，我先生和他有沒有往來我不
      清楚」等語；證人黃坤明於本院前審證稱：「（提示甲○○調查局筆錄，有何意見？）我太太沒在管錢，我和甲○○也沒有金錢往來。他任職鎮長期間，我和他談的話不超
      過5 句。瑋橋確實有承包很多鎮公所工程，但未因此與甲○○有金錢往來，甲○○在調查局為何如此說我不知道」
      等語；證人洪慶芳於原審證稱：「（提示甲○○調查局筆
      錄，他說有向你借款，有何意見？）甲○○確實有向我借
      錢，都借壹個月左右，超過壹個月，我會和他算利息，借
      款整額約2 、30萬，都已還清。我和他是2 、30年朋友，
      他以前作議員就有金錢往來，和承包鎮公所工程無關。我
      在他當鎮長前，就有作鎮公所工程」等語；證人潘武芳於
      原審證稱：「（提示甲○○調查局筆錄，他說有向你借款
      ，有何意見？）甲○○未當鎮長前，就有向我借錢，當鎮
      長後，也有再跟我借」「我借錢給甲○○和公所工程無關
      ，他沒作鎮長前，我就有包公所工程」等語；證人黃玉枝
      於原審證稱：「（提示甲○○調查局筆錄，他說有向你借
      款，有何意見？）甲○○有向我借錢，目前欠200 多萬，
      他說他領退休金會還我。他和我借錢有時是借票，有時我
      拿現金給他，他向我借票也是他把錢匯到我的帳戶，他要
      負責把現金存入，讓持票人兌現。我和他是很好的朋友，
      所以才會借票並把帳戶借他使用。我在飛虎只負責煮飯、
      打掃等雜物，並未處理會計之事。吃紅是他給我的利息。
      我把我一銀恆春分行、臺灣企銀屏東分行的戶頭供甲○○
      使用。我借他錢和飛虎承包鎮公所工程沒有關係，單純只
      是兩人交情」等語；證人林金獅於原審證稱：「（提示甲○○調查局筆錄，他說有向你借款，有何意見？）甲○○
      有向我借錢，他都是拿黃玉枝的票向我借錢，因為我和他
      是朋友，所以我才借他錢。我是屏南營造股東也是實際負
      責人，甲○○當鎮長時，我們公司有作他公所工程，當時
      都是我在處理。我借甲○○錢和承包鎮公所工程無關，我
      們投標不一定得標」等語；證人盧陳寶珠已死亡，此有其
      戶籍資料可按，惟其88年10月2 日於屏東縣調查站係供稱
      ：「未與被告甲○○有金錢往來」等語。證人鍾信謙經原
      審傳拘未獲，惟其於88年9 月3 日於屏東縣調查站供稱：
      「我承包前述工程，甲○○及相關技士雖無要求、期約、
      收受賄賂情事，但承攬上述工程在每次約3 、4 次請款時
      ，甲○○和徐清通均會開口向我調借現款（金額約100 萬
      元，以徐清通或黃玉枝之支票為據、票期約2 個月，由甲○○背書保證）我心裡雖不願意，但怕將來請款被刁難，
      故仍勉強將領到的工程款借給甲○○（我自己承擔每月2
      分之利息損失）」等語。
（四）綜上所述，上開證人縱有借款予被告甲○○之事實，惟並
      無證據足資證明上揭證人係以行賄之意借款予被告甲○○
      ，以使其等獲得受被告甲○○指定為比價廠商而承包工程
      之意，而被告甲○○於向上揭證人借款時，亦無證據足資
      證明其明知借款人之未計利息，係為其指定比價之職務上
      行為「對價」認識，揆諸首揭判例及裁判要旨，自無科被
      告甲○○以貪污治罪條例第5 條第3 款罪責之餘地。此外
      ，復查無其他確切之證據足證被告甲○○有公訴人所指此
      部分之犯行，應認被告甲○○此部分犯罪，尚屬不能證明
      ，惟公訴人認被告甲○○此部分與前開論罪科刑部分，具
      有95年7 月1 日修正施行前所規定連續犯之關係，係裁判
      上一罪，故不另為被告甲○○此部分無罪之諭知。
據上論結，應依刑事訴訟法第369 條第1 項前段、第364 條、第
299 條第1 項前段，貪污治罪條例第2 條前段、第5 條第1 項第
3 款、第10條第1 項、第2 項、第17條，刑法第11條前段、第37
條第2 項，判決如主文。
本案經檢察官張金塗到庭執行職務。
中    華    民    國    95    年    12    月     7    日
            刑事第五庭  審判長法  官  曾永宗
                              法  官  陳  箐
                              法  官  任森銓
以上正本證明與原本無異。
如不服本判決應於收受本判決後10日內向本院提出上訴書狀，其
未敘述上訴理由者，並得於提起上訴後10日內向本院補提理由書
狀（均須按他造當事人之人數附繕本）「切勿逕送上級法院」。
中    華    民    國    95    年    12    月     7    日
                              書記官  蘇恒仁
附錄本判決論罪科刑法條：
貪污治罪條例第5 條第1 項第3 款：
有下列行為之一者，處7 年以上有期徒刑，得併科新台幣6,000
萬元以下罰金：
三、對於職務上之行為，要求、期約或收受賄賂或其他不正利益
    者。
附表一：
┌───┬──────┬────────────────────┐
│編號  │開標時間    │     工程名稱                           │
├───┼──────┼────────────────────┤
│1     │84年4 月22日│城北里東門路排水溝工程                  │
├───┼──────┼────────────────────┤
│2     │84年12月29日│城南里林森路及南門路排水溝及路面改善工程│
├───┼──────┼────────────────────┤
│3     │84年12月29日│城北里新興路106巷128巷道路改善工程      │
├───┼──────┼────────────────────┤
│4     │85年2月15日 │網紗里網紗埤護岸新建工程                │
├───┼──────┼────────────────────┤
│5     │85年4月22日 │新闢北門路174巷計劃道路及城北里3鄰巷道路│
│      │            │改善工程                                │
├───┼──────┼────────────────────┤
│6     │85年4月25日 │城西里16鄰道路改善及西門路99巷路面改善工│
│      │            │程                                      │
├───┼──────┼────────────────────┤
│7     │85年4月25日 │城西里17鄰復興路112巷及光明路、光復路排 │
│      │            │水溝工程                                │
├───┼──────┼────────────────────┤
│8     │85年6月13日 │城北里中正路232巷及147弄183弄道路排水溝 │
│      │            │改善工程                                │
├───┼──────┼────────────────────┤
│9     │85年6月29日 │城南里稅捐處前南門路經林森路及排水溝加蓋│
│      │            │工程及賓城旅館前ac改善工程              │
├───┼──────┼────────────────────┤
│10    │85年7月2日  │城北里16鄰排水溝改善工程                │
├───┼──────┼────────────────────┤
│11    │86年2月24日 │德和里第8鄰巷道拓寬改善工程             │
├───┼──────┼────────────────────┤
│12    │86年3月3日  │山海里紅柴路道路改善涼亭工程            │
├───┼──────┼────────────────────┤
│13    │86年3月4日  │城北里232巷101弄道路排水溝改善工程      │
├───┼──────┼────────────────────┤
│14    │86年4月18日 │城西里復興路南側排水溝工程              │
├───┼──────┼────────────────────┤
│15    │86年5月12日 │山腳里出火產業道路改善工程              │
├───┼──────┼────────────────────┤
│16    │86年6月27日 │仁壽里虎頭山箱涵改善工程                │
└───┴──────┴────────────────────┘
附表二：
┌──┬────┬────┬────┬──┬───┬────┬────┬──────┐
│項次│借款時間│借款金額│還款時間│還款│對  象│ 憑  據 │借    註│資 料  來 源│
│    │        │（萬元）│        │金額│      │        │        │編號一帳簿  │
│    │        │        │        │（萬│      │        │        │            │
│    │        │        │        │元）│      │        │        │            │
│    │        │        │        │    │      │        │        │            │
├──┼────┼────┼────┼──┼───┼────┼────┼──────┤
│一  │86.03.05│40      │        │    │丙○○│票四／四│長仔借用│丙○○扣押物│
│    │        │        │        │    │      │        │        │編號一帳簿  │
├──┼────┼────┼────┼──┼───┼────┼────┼──────┤
│二  │86.03.11│20      │        │    │同  上│票五／一│長仔借- │丙○○扣押物│
│    │        │        │        │    │      │一      │利息未扣│編號一帳簿  │
├──┼────┼────┼────┼──┼───┼────┼────┼──────┤
│三  │        │        │86.04.04│40  │同  上│        │長仔還  │丙○○扣押物│
│    │        │        │        │    │      │        │        │編號一帳簿  │
├──┼────┼────┼────┼──┼───┼────┼────┼──────┤
│四  │86.04.21│15      │        │    │同  上│票五／二│長仔借  │丙○○扣押物│
│    │        │        │        │    │      │五      │        │編號一帳簿  │
├──┼────┼────┼────┼──┼───┼────┼────┼──────┤
│五  │86.04.25│45      │        │    │同  上│票四／二│長仔借  │丙○○扣押物│
│    │        │        │        │    │      │九      │        │編號一帳簿  │
├──┼────┼────┼────┼──┼───┼────┼────┼──────┤
│六  │        │        │86.05.11│25  │同  上│        │長仔還  │丙○○扣押物│
│    │        │        │        │    │      │        │        │編號一帳簿  │
├──┼────┼────┼────┼──┼───┼────┼────┼──────┤
│七  │86.07.05│60      │        │    │同  上│票七／一│長借    │丙○○扣押物│
│    │        │        │        │    │      │四      │        │編號一帳簿  │
├──┼────┼────┼────┼──┼───┼────┼────┼──────┤
│八  │86.07.05│20      │        │    │同  上│票七／四│長借    │丙○○扣押物│
│    │        │        │        │    │      │        │        │編號一帳簿  │
├──┼────┼────┼────┼──┼───┼────┼────┼──────┤
│九  │86.07.05│20      │        │    │同  上│票七／一│長借    │丙○○扣押物│
│    │        │        │        │    │      │九      │        │編號一帳簿  │
├──┼────┼────┼────┼──┼───┼────┼────┼──────┤
│一○│86.07.05│10      │        │    │同  上│票八／三│長借    │丙○○扣押物│
│    │        │        │        │    │      │        │        │編號一帳簿  │
├──┼────┼────┼────┼──┼───┼────┼────┼──────┤
│一一│86.07.09│20      │        │    │同  上│票七／九│長還    │丙○○扣押物│
│    │        │        │        │    │      │        │        │編號一帳簿  │
├──┼────┼────┼────┼──┼───┼────┼────┼──────┤
│一二│        │        │86.07.09│20  │同  上│票七／九│長還    │丙○○扣押物│
│    │        │        │        │    │      │        │        │編號一帳簿  │
├──┼────┼────┼────┼──┼───┼────┼────┼──────┤
│一三│        │        │86.07.14│60  │同  上│票七／一│長還    │丙○○扣押物│
│    │        │        │        │    │      │四      │        │編號一帳簿  │
├──┼────┼────┼────┼──┼───┼────┼────┼──────┤
│一四│86.07.17│20      │        │    │同  上│票七／一│長借    │丙○○扣押物│
│    │        │        │        │    │      │九      │        │編號一帳簿  │
├──┼────┼────┼────┼──┼───┼────┼────┼──────┤
│一五│        │        │86.07.19│20  │同  上│票七／一│長還    │丙○○扣押物│
│    │        │        │        │    │      │九      │        │編號一帳簿  │
├──┼────┼────┼────┼──┼───┼────┼────┼──────┤
│一六│        │        │86.07.20│20  │同  上│票七／一│長還    │丙○○扣押物│
│    │        │        │        │    │      │九      │        │編號一帳簿  │
├──┼────┼────┼────┼──┼───┼────┼────┼──────┤
│一七│        │        │86.08.03│10  │同  上│票八／三│長還    │丙○○扣押物│
│    │        │        │        │    │      │        │        │編號一帳簿  │
├──┼────┼────┼────┼──┼───┼────┼────┼──────┤
│一八│86.08.30│30      │        │    │同  上│票九／三│長借黃玉│丙○○扣押物│
│    │        │        │        │    │      │○      │枝      │編號一帳簿  │
├──┼────┼────┼────┼──┼───┼────┼────┼──────┤
│一九│86.10.13│40      │        │    │同  上│票一二／│長借    │丙○○扣押物│
│    │        │        │        │    │      │一三    │        │編號一帳簿  │
├──┼────┼────┼────┼──┼───┼────┼────┼──────┤
│二○│86.11.13│40      │        │    │同  上│票一二／│長仔借  │丙○○扣押物│
│    │        │        │        │    │      │一三    │        │編號1帳簿   │
├──┼────┼────┼────┼──┼───┼────┼────┼──────┤
│二一│86.12.26│20      │        │    │同  上│票元／四│長借    │丙○○扣押物│
│    │        │        │        │    │      │        │        │編號一帳簿  │
├──┼────┼────┼────┼──┼───┼────┼────┼──────┤
│二二│86.12.29│40      │        │    │同  上│票、元／│長仔調用│丙○○扣押物│
│    │        │        │        │    │      │六元／六│        │編號一帳簿  │
│    │        │        │        │    │      │、二十萬│        │            │
├──┼────┼────┼────┼──┼───┼────┼────┼──────┤
│二三│87.01.08│7       │        │    │同  上│        │長借    │丙○○扣押物│
│    │        │        │        │    │      │        │        │編號一帳簿  │
├──┼────┼────┼────┼──┼───┼────┼────┼──────┤
│二四│87.01.15│40      │        │    │同  上│        │長借    │丙○○扣押物│
│    │        │        │        │    │      │        │        │編號一帳簿  │
├──┼────┼────┼────┼──┼───┼────┼────┼──────┤
│二五│87.02.06│20      │        │    │同  上│票二／二│長借    │丙○○扣押物│
│    │        │        │        │    │      │○      │        │編號一帳簿  │
├──┼────┼────┼────┼──┼───┼────┼────┼──────┤
│二六│        │        │87.02.20│20  │同  上│        │長還    │丙○○扣押物│
│    │        │        │        │    │      │        │        │編號一帳簿  │
├──┼────┼────┼────┼──┼───┼────┼────┼──────┤
│小計│        │507     │        │215 │      │        │（丙○○│（甲○○稱已│
│    │        │        │        │    │      │        │稱差87萬│於88年10月清│
│    │        │        │        │    │      │        │元）    │償）        │
├──┼────┼────┼────┼──┼───┼────┼────┼──────┤
│一  │86.06.27│20      │        │    │潘武芳│        │尤先生20│潘武芳扣押物│
│    │        │        │        │    │      │        │萬      │編號二帳簿  │
├──┼────┼────┼────┼──┼───┼────┼────┼──────┤
│二  │86.06.30│25      │        │    │同  上│        │尤先生帳│  同    上  │
│    │        │        │        │    │      │        │款      │            │
├──┼────┼────┼────┼──┼───┼────┼────┼──────┤
│三  │86.07.29│63      │        │    │同  上│        │尤調現  │  同    上  │
├──┼────┼────┼────┼──┼───┼────┼────┼──────┤
│四  │86.10.07│15      │        │    │同  上│        │尤調現  │  同    上  │
├──┼────┼────┼────┼──┼───┼────┼────┼──────┤
│五  │86.10.07│5       │        │    │同  上│        │尤調現  │  同    上  │
├──┼────┼────┼────┼──┼───┼────┼────┼──────┤
│六  │86.10.21│15      │        │    │同  上│        │長一五  │  同    上  │
├──┼────┼────┼────┼──┼───┼────┼────┼──────┤
│七  │86.10.27│100     │        │    │同  上│        │尤調現  │  同    上  │
├──┼────┼────┼────┼──┼───┼────┼────┼──────┤
│八  │86.11.21│10      │        │    │同  上│銀領    │尤先生借│  同    上  │
│    │        │        │        │    │      │        │現      │            │
├──┼────┼────┼────┼──┼───┼────┼────┼──────┤
│九  │86.12.05│55      │        │    │同  右│銀領    │尤先生借│  同    上  │
│    │        │        │        │    │      │        │現      │            │
├──┼────┼────┼────┼──┼───┼────┼────┼──────┤
│一○│86.12.25│9.5     │        │    │同  上│        │爸拿現金│  同    上  │
│    │        │        │        │    │      │        │（尤）  │            │
├──┼────┼────┼────┼──┼───┼────┼────┼──────┤
│一一│86.12.29│25      │        │    │同  上│        │尤借20萬│  同    上  │
│    │        │        │        │    │      │        │+5萬    │            │
├──┼────┼────┼────┼──┼───┼────┼────┼──────┤
│小計│        │342.5   │        │0   │      │        │（已還清│            │
│    │        │        │        │    │      │        │）      │            │
├──┼────┼────┼────┼──┼───┼────┼────┼──────┤
│一小│84.09.23│50      │        │0   │      │        │        │莊松恒扣押物│
│  計│        │        │        │    │      │        │        │編號六      │
├──┼────┼────┼────┼──┼───┼────┼────┼──────┤
│一小│86至87年│300至400│        │300 │鍾信謙│支票    │3至4次每│鍾信謙筆錄  │
│  計│        │        │        │至  │      │        │次約 100│            │
│    │        │        │        │400 │      │        │萬元    │            │
├──┼────┼────┼────┼──┼───┼────┼────┼──────┤
│一小│87至88年│上千萬元│        │    │黃玉枝│        │數十次每│黃玉枝筆錄  │
│  計│        │        │        │    │      │        │次約10至│            │
│    │        │        │        │    │      │        │100 萬元│            │
│    │        │        │        │    │      │        │尚欠 200│            │
│    │        │        │        │    │      │        │萬元    │            │
├──┼────┼────┼────┼──┼───┼────┼────┼──────┤
│一小│88年7月 │60      │        │    │董英菊│        │3次各 20│甲○○筆錄及│
│  計│        │        │        │    │      │        │萬元    │扣押物編號六│
│    │        │        │        │    │      │        │        │、七        │
├──┼────┼────┼────┼──┼───┼────┼────┼──────┤
│一小│84年    │10      │        │    │盧成枝│        │1次     │  同    上  │
│  計│        │        │        │    │      │        │        │            │
├──┼────┼────┼────┼──┼───┼────┼────┼──────┤
│一小│84至87年│約千萬元│        │    │林金獅│        │數十次各│  同    上  │
│  計│        │        │        │    │      │        │數十萬元│            │
├──┼────┼────┼────┼──┼───┼────┼────┼──────┤
│一小│84至87年│200至300│        │    │洪國棟│        │十餘次各│  同    上  │
│  計│        │        │        │    │洪慶芳│        │20至30萬│            │
│    │        │        │        │    │      │        │元      │            │
├──┼────┼────┼────┼──┼───┼────┼────┼──────┤
│一小│84至87年│數十萬元│        │    │朱月色│        │數次各10│  同    上  │
│  計│        │        │        │    │      │        │至20萬元│            │
├──┼────┼────┼────┼──┼───┼────┼────┼──────┤
│一小│84至97年│60至90  │        │    │張龍泉│        │3次各 20│  同    上  │
│  計│        │        │        │    │      │        │、30萬元│            │
├──┼────┼────┼────┼──┼───┼────┼────┼──────┤
│總計│        │3300萬元│        │    │      │        │借一個月│            │
│    │        │以上    │        │    │      │        │月息二分│            │
│    │        │        │        │    │      │        │計，不法│            │
│    │        │        │        │    │      │        │獲利至少│            │
│    │        │        │        │    │      │        │為66萬元│            │
│    │        │        │        │    │      │        │以上    │            │
└──┴────┴────┴────┴──┴───┴────┴────┴──────┘


司法院資訊處製作；財團法人民間司法改革基金會備份。
